【裁判字號】    96,簡上,219
【裁判日期】    970328
【裁判案由】    違反電子遊戲場業管理條例
【裁判全文】
臺灣新竹地方法院刑事判決             96年度簡上字第219號
公  訴  人  台灣新竹地方法院檢察署檢察官
上  訴  人
即  被  告  乙○○
上列上訴人即被告因違反電子遊戲場業管理條例案件，不服本院
竹北簡易庭中華民國96年10月16日96年度竹北簡字第319 號第一
審刑事簡易判決（聲請簡易判決處刑案號：臺灣新竹地方法院檢
察署96年度速偵字第1795號），提起上訴，本院管轄之第二審合
議庭判決如下：
    主  文
原判決撤銷。
乙○○共同犯電子遊戲場業管理條例第二十二條之非法營業罪，
處拘役伍拾日，如易科罰金，以新臺幣壹仟元折算壹日。緩刑貳
年。扣案之機台壹台、讀卡機壹台及儲值卡柒張均沒收之。
    事  實
一、乙○○為「K1便利商店」（設於新竹縣竹北市○○路4 號1
    樓，營利事業名稱為鴻樂企業社）之實際負責人，明知未依
    電子遊戲場業管理條例辦理營利事業登記者，不得經營電子
    遊戲場業，竟自民國96年8 月初某日起，與邑達多媒體廣告
    行銷公司職員甲○○（涉犯電子遊戲場業管理條例部分，應
    另由台灣新竹地方法院檢察署檢察官依法處理）2 人基於經
    營電子遊戲場業及在公眾得出入之場所與他人賭博財物之犯
    意聯絡，在上開「K1便利商店」之公眾得出入之場所，未經
    許可，即擺設由甲○○所提供之電子遊戲機台「電腦多媒體
    遊戲機」1 台，由不特定之賭客以向乙○○購買之儲值卡（
    每張100 元，每張有100 點）後，將之插入電腦讀卡機內，
    選取遊戲（內有包括小瑪莉、、等）後，以儲值卡上的點數
    押注，賭客如未押中則點數即遭機台沒入，如押中則贏取之
    點數會存回儲值卡內，並可持該儲值卡內之點數與商家換取
    等值之酒類，而以此方式與不特定之人賭博財物及違法經營
    電子遊戲場業。嗣於96年9月9日18時50分，為警於上址查獲
    ，查獲時賭客陳毅凡正在於上址把玩上開遊戲機台，並當場
    扣得上開機台1台、讀卡機1台及儲值卡7張，始悉上情。
二、案經新竹縣警察局竹北分局報請臺灣新竹地方法院檢察署檢
    察官偵查起訴。
    理  由
一、訊據被告即上訴人乙○○固不否認有於上揭時地將甲○○所
    提供之機台擺放於其所有經營之便利商店內，然辯稱：我並
    不知道擺設系爭機台是違法的，況機台非我所有，如要處罰
    的話，當初擺放機台的甲○○也要一併處罰，且我擺放機台
    所獲得之利益很少但是原審量刑過重云云。經查：前揭犯罪
    事實，業據證人陳毅凡於警詢中陳述明確，並有新竹縣政府
    警察局竹北分局竹北派出所現場臨檢紀錄表、新竹縣政府新
    縣商營字第09400574-3號營利事業登記證影本及現場照片等
    ，以及扣案之機台1 台、讀卡機1 台及儲值卡7 張等可佐。
    至上訴人上開辯詞，無可採理由如下：上訴人辯稱：不知
    擺設該機台違法云云，然按未依電子遊戲場業管理條例規定
    辦理營利事業登記者，不得經營電子遊戲場業，違反者應予
    處罰，電子遊戲場業管理條例第15條、第22條分別定有明文
    ，而依同條例第4 條第1 項規定：本條例所稱電子遊戲機，
    指利用電、電子、電腦、機械或其他類似方式操縱，以產生
    或顯示聲光影像、圖案、動作之遊樂機具，或利用上述方式
    操縱鋼珠或鋼片發射之遊樂機，但未具影像、圖案，僅供兒
    童騎乘者，不包括在內，雖同條例第4 條第2 項規定電子遊
    戲機不得有賭博或妨害風化之設計或裝置，並分類為益智類
    、鋼珠類及娛樂類，然此僅係規定電子遊戲機不得有賭博或
    妨害風化之設計及裝置，並非意謂有賭博之設計及裝置即非
    屬電子遊戲機；再中央主管機關經濟部依電子遊戲場業管理
    條例第4 條第3 項規定訂定之電子遊戲機分類標準第2 條第
    3 款第3 目所定之娛樂類電子遊戲機係「其操作結果具射倖
    性，且所得之分數得作為兌換獎品之憑證或作為轉押注使用
    者屬之」，此即與一般所謂「賭博性電子遊戲機」特徵相符
    ，足見電子遊戲場業管理條例第4 條並未認有賭博之設計及
    裝置之電子遊戲機，非屬電子遊戲機；再如認賭博性電子遊
    戲機非屬電子遊戲場業管理條例所稱之電子遊戲機，則必產
    生未依電子遊戲場業管理條例規定辦理營利事業登記之業者
    ，設置經中央主管機關評鑑分類及公告之電子遊戲機時，應
    依電子遊戲場業管理條例第22條論罪科刑，而設置賭博性電
    子遊戲機供人賭博時，卻不得依電子遊戲場業管理條例論罪
    科刑之不公平現象，當非電子遊戲場業管理條例係以維護社
    會安寧、善良風俗、公共安全及國民身心健康之立法本旨。
    再店家擺設電動賭博機具供人投幣（或以內有現金點數之儲
    值卡）玩樂，其輸贏之或然率仍屬不確定，其性質仍係以該
    機器代替自己與人在公眾得出入之場所賭博之行為。另商業
    或個人，倘以營利意思，未經依該條例相關規定辦理營利事
    業登記，擅自架設（設置）具有賭博或妨害風化之設計及裝
    置之電子遊戲機，供不特定之人遊藝者，即該當同條例第22
    條之犯罪構成要件。依上開條文解釋，比對上訴人於警詢中
    供述：「要用儲值卡插入電腦的讀卡機，利用儲值卡上的點
    數選取遊戲，儲值卡有100 點，一點新台幣1 元，贏的點數
    會回存儲值卡。」，且證人甲○○於本院審理中證述「（問
    ：這台機器有無經過經濟部評鑑遊戲機的申請？）證人答：
    有送去申請，但是申請不過，因為經濟部說電腦不是遊戲機
    。」、「（問：有無給她看評鑑為非電子遊戲機的申請文件
    ？）證人答：沒有。」等語（見96年度速偵字第1795號偵查
    卷第10頁、本院審判筆錄第4-5 頁），及證人陳毅凡於警詢
    中供述：「要用儲值卡插入電腦的讀卡機，利用儲值卡上的
    點數選取遊戲，我是玩小瑪莉遊戲，儲值卡有100 點，點數
    比一下注，贏的點數會回存儲值卡」、「我是向便利店的店
    家購買的，新台幣一百元購買一張一百點的儲值卡」、「點
    數可以下次把玩時使用也可以向店家兌換等值的酒類。」等
    語（見96年度速偵字第1795號偵查卷第18-19 頁），由證人
    甲○○證述得見，是上訴人即被告於同意擺設機具時，並未
    確認該機器擺放之合法性；另依證人陳毅凡及上訴人所述該
    機具之把玩方式與電子遊戲場業管理條例所欲規範之機器範
    圍相符，亦即該店內所擺設之機台其操作結果具射倖性，且
    所得之分數得作為兌換獎品之憑證或作為轉押注使用，是上
    訴人辯稱不知違法應不可採；另上訴人辯稱：其並無機台
    所有權，不應受處罰云云，查電子遊戲場業管理條例所處罰
    之範疇乃在於擺放機具從事營業之行為，至於機台所有權歸
    屬部分非該條文成罪之必要條件，上訴人即被告此部分辯稱
    不足採信；另被告辯稱：此部分擺放機台之甲○○亦應一
    併處罰一事云云，查甲○○擺設上開機台固與被告之間具有
    犯意聯絡、行為分擔，屬於共同正犯，然縱甲○○部分同涉
    犯同一刑責，亦無法免除被告已成立之刑責，是上訴人上開
    辯詞均無從採信，本件事證明確，上訴人即被告乙○○之犯
    行洵堪認定，應予依法論科。
二、核上訴人即被告乙○○上開所為，係犯電子遊戲場業管理條
    例第15、22條之電子遊戲場業管理條例第二十二條非法營業
    罪，及刑法第266 條第1 項之普通賭博罪。上訴人一行為觸
    犯電子遊戲場業管理條例第15、22條之非法營業罪及刑法第
    266 條第1 項之普通賭博罪，為一行為觸犯數罪名，應從一
    重之非法營業罪論斷，聲請簡易判決處刑書雖未提及刑法第
    266 條第1 項之普通賭博罪，然此部分與聲請簡易判決處刑
    書所提之電子遊戲場業管理條例第15、22條之犯行，具有裁
    判上一罪之關係，亦為本院審理範疇，附此敘明。上訴人即
    被告與甲○○就上開犯行，具有犯意聯絡、行為分擔，為共
    同正犯。原審認上訴人即被告乙○○罪證明確，因而援引刑
    事訴訟法第449 條第1 項前段、第3 項、第454 條第2 項，
    電子遊戲場業管理條例第15條、第22條，刑法第11條前段、
    第41條第1 項前段及刑法施刑法第1 條之1 之規定，量處上
    訴人即被告乙○○拘役50日，並諭知易科罰金之折算標準，
    固非無見；然上訴人即被告乙○○與甲○○就上開犯行，具
    有犯意聯絡、行為分擔，如上所述，依法應論以共同正犯，
    上訴人此部分指摘為有理由，另上訴人即被告之行為尚構成
    刑法第266 條第1 項之普通賭博罪，而原判決未適用，容有
    未洽；另上訴人即被告乙○○上訴意旨尚指摘原判決量刑過
    重，然按量刑之輕重，屬事實審法院得依職權自由裁量之事
    項，苟已斟酌刑法第57條各款所列情狀而未逾越法定刑度，
    不得遽指為違法，且在同一犯罪事實與情節，如別無其他加
    重或減輕之原因，下級審量定之刑，亦無過重或失輕之不當
    情形，則上級審法院對下級審法院之職權行使，原則上應予
    尊重，不得任意指摘為違法。經查，原審依據被告之素行（
    被告前於民國96年間，因犯電子遊戲場業管理條例案件，經
    台灣新竹地方法院檢察署檢察官以96年度緩字第390 號緩起
    訴）、犯罪手段、獲利情況，以及本件一切情狀，所為量刑
    並無失當之處，上訴人即被告指摘原判決量刑過重，自非可
    採，此部分指摘無理由，然原判決既有上開未適法之處，應
    由本院予以撤銷改判。爰審酌上訴人即被告乙○○非法擺設
    機台之時間、獲利情況，復於犯後態度，及其品行、犯罪動
    機、目的、手段、生活狀況、智識程度、犯罪所得及犯罪所
    生之損害等一切情狀，量處如主文第二項所示之刑，並諭知
    易科罰金之折算標準。至扣案之機具「電腦廣告遊戲機」1
    台、讀卡機1台及儲值卡7張，為當場賭博之器物，依刑法第
    266條第2項之規定，不問屬於犯人與否，應予沒收，附此敘
    明。又上訴人即被告前未曾因故意犯罪受有期徒刑以上刑之
    宣告，有臺灣高等法院被告前案紀錄表在卷足稽，其因一時
    疏失，致罹刑典，犯後亦坦承犯行，經此刑之宣告後應能知
    所警惕，而無再犯之虞，本院因認對被告宣告之刑以暫不執
    行為當，爰予宣告緩刑2年，用啟自新。
據上論斷，應依刑事訴訟法第455 條之1 第1 項、第3 項、第36
9 條第1 項前段、第364 條、第299 條第1 項前段，電子遊戲場
業管理條例第15條、第22條，刑法第11條前段、第28條、第266
條第1 項、第2 項、第55條、第41條第1 項、第74條第1 項第1
款，刑法施行法第1 條之1 ，判決如主文。
本案經檢察官楊仲萍到庭執行職務
中    華    民    國    97    年    3     月    28    日
                  刑事第二庭審判長法  官 汪漢卿
                                  法  官 蔡川富
                                  法  官 李毓華
以上正本證明與原本無異。
不得上訴。
中    華    民    國    97    年    3     月    28    日
                                  書記官 陳美利
附錄本案論罪科刑法條：
電子遊戲場業管理條例第15條
未依本條例規定辦理營利事業登記者，不得經營電子遊戲場業。
電子遊戲場業管理條例第22條
違反第 15 條規定者，處行為人 1 年以下有期徒刑、拘役或科
或併科新台幣 50 萬元以上 250 萬元以下罰金。
中華民國刑法第266條
在公共場所或公眾得出入之場所賭博財物者，處1 千元以下罰金
。但以供人暫時娛樂之物為賭者，不在此限。
當場賭博之器具與在賭檯或兌換籌碼處之財物，不問屬於犯人與
否，沒收之。


司法院資訊處製作；財團法人民間司法改革基金會備份。
